【裁判字號】    99,簡上,14
【裁判日期】    990615
【裁判案由】    傷害
【裁判全文】
臺灣臺北地方法院刑事判決              99年度簡上字第14號
上  訴  人
即  被  告  丙○○
上列上訴人即被告因傷害等案件，不服本院九十八年度簡字第四
四五八號，中華民國九十八年十一月三十日所為第一審簡易判決
（聲請簡易判決處刑案號：臺灣臺北地方法院檢察署九十八年度
偵字第二二九七六號）提起上訴，本院判決如下：
    主  文
原判決關於丙○○被訴於民國九十八年九月二日涉犯傷害罪及定
執行刑部分均撤銷。
丙○○被訴於民國九十八年九月二日涉犯傷害罪部分，無罪。
其他上訴駁回。
上訴駁回部分，應執行拘役拾伍日，如易科罰金，以新臺幣壹
仟元折算壹日。
    事  實
一、丙○○為乙○○任職之臺北縣新店市○○路○段十一號白木
    屋食品股份有限公司（下稱白木屋公司）北新店店長，二人
    有感情糾紛。於民國九十八年九月一日二十一時許，丙○○
    基於傷害他人身體之犯意，在臺北縣新店市○○路二八○巷
    一之七號乙○○租屋處騎樓，徒手毆打乙○○，致乙○○受
    有左肩部挫傷瘀腫之傷害（聲請簡易判決處刑書載為肩部挫
    傷瘀腫，應予更正）。丙○○復基於恐嚇之犯意，於同年月
    二日二十時許，在上開白木屋公司北新店處，對乙○○恫嚇
    稱：「你如果不讓我抱，你就死定了。」、「如果不跟我在
    一起的話，就要同歸於盡」、「我知道你一個人住在外面，
    你最好給我小心點」等加害生命、身體之事恐嚇乙○○，使
    乙○○心生畏懼，致生危害於安全。
二、案經乙○○訴由臺北縣政府警察局新店分局報請臺灣臺北地
    方法院檢察署檢察官偵查聲請以簡易判決處刑。
    理  由
壹、程序方面即本案證據之證據能力之認定：
一、按醫師執行醫療業務時，不論患者是因病尋求診療，或因特
    殊目的而就醫，醫師於診療過程中，應依醫師法之規定，製
    作病歷，此一病歷之製作，均屬醫師於醫療業務過程中所須
    製作之紀錄文書，而且每一醫療行為均屬可分，因其接續之
    看診行為而構成醫療業務行為，其中縱有因訴訟目的，例如
    被毆傷而尋求醫師之治療，對醫師而言，仍屬其醫療業務行
    為之一部分，仍應依法製作病歷，則該病歷仍屬業務上所製
    作之紀錄文書，與通常之醫療行為所製作之病歷無殊，自屬
    刑事訴訟法第一百五十九條之四第二款所稱從事業務之人於
    業務上所須製作之紀錄文書，而診斷證明書係依病歷所轉錄
    之證明文書，自仍屬本條項之證明文書（最高法院九十七年
    度臺上字第六六六號裁判要旨參照），是卷內之診斷證明書
    及病歷依法有證據能力。
二、證人即告訴人乙○○於檢察官偵查中所為之供詞，業經具結
    ，有結文在卷為憑，且偵查中檢察官向被告以外之人所取得
    之陳述，原則上均能遵守法律規定，不致違法取供，其可信
    性極高，並無顯有不可信之情況，是該證人於檢察官偵查中
    之供詞，依刑事訴訟法第一百五十九條之一第二項之規定，
    顯具有證據能力，且本院為保障被告丙○○之詰問權，復已
    傳訊該證人到庭接受交互詰問，是該證據已經本院合法調查
    ，自得為本案之證據。
貳、實體方面：
一、有罪部分（即上訴駁回部分）：
(一)被告被訴於九十八年九月一日涉犯傷害罪部分：
    此部分之事實，業據被告於本院審理中坦承不諱（見本院九
    十九年六月一日審判筆錄），並經告訴人即證人乙○○於偵
    查及本院審理中證述明確。再告訴人確受有如事實欄所載之
    傷害，並有天主教耕莘醫院九十八年九月二日診斷證明書（
    見偵查卷宗第十八頁）、財團法人天主教耕莘醫院九十九年
    三月十一日耕醫病歷字第○九九○○○○六六三號函暨檢附
    之病歷影本等在卷可按，是此部分事證明確，被告犯行堪以
    認定，應予依法論科。
(二)被告被訴於九十八年九月二日涉犯恐嚇危害安全罪部分：
    訊據被告矢口否認有為此部分恐嚇犯行，辯稱：並未對告訴
    人說此等恐嚇之言語云云。經查，證人乙○○於偵查中證稱
    ：九月二日晚上被告在白木屋公司北新店內對渠說「你如果
    不讓我抱，你就死定了。」，因渠很害怕，就衝出去店外找
    證人甲○○，被告還跑出去，並當渠及證人甲○○面前說「
    我知道你一個人住在外面，你最好給我小心點。」，讓渠非
    常害怕。當天被告還有說「如果不跟我在一起的話，就要同
    歸於盡。」等語（見偵查卷宗第四十一、四十二頁）；於本
    院審理中證稱：被告於九十八年九月二日當天晚上在店裡對
    渠說如果不跟他在一起就死定了，還說如果不跟他在一起就
    要同歸於盡，被告還當著證人甲○○的面對渠說，知道渠一
    個人住在外面，最好小心一點，當時被告的女朋友也在場，
    渠已想不起來於偵訊時所稱被告在九月二日晚上所說「妳如
    果不讓我抱，妳就死定了」一節，但渠於偵查中都有據實陳
    述等語（見本院九十九年四月二十日審判筆錄），核與證人
    甲○○於本院審理中所結證：在九十八年九月二日晚上八、
    九點之間被告的前女友有到店裡來，後來看到告訴人和被告
    的前女友一起走出店外，之後被告就跟著出來，對著告訴人
    說「我知道妳自己一個人住在外面，妳最好小心一點。」，
    當時被告的女友也在場等語（見本院九十九年六月一日審判
    筆錄）相符，是被告前開所辯，顯與事實不符，不足採信。
    此部分事證明確，被告所犯此部分犯行亦堪認定，應予依法
    論科。
(三)核被告所為，係犯刑法第二百七十七條第一項之傷害罪、第
    三百零五條之恐嚇危害安全罪。所犯前開二罪，犯意各別，
    罪名有異，應予分論併罰。原審以被告此部分犯罪事證明確
    ，引用上開法條及刑事訴訟法第四百四十九條第一項但書、
    第三項、第四百五十四條第二項，刑法第四十一條第一項，
    刑法施行法第一條之一等規定，就被告所犯上開二罪各判處
    拘役二十日、二十日，並均諭知如易科罰金，以新臺幣一千
    元折算一日之易科罰金算標準，其認事、用法均無違誤，量
    刑亦屬妥適，是被告先以其僅與告訴人爭吵拉扯，並未傷害
    、恐嚇告訴人，後則坦認有為此傷害犯行，但並未恐嚇告訴
    人為由提起上訴，並無理由，應予駁回。
二、無罪部分（被告被訴於九十八年九月二日涉犯傷害罪部分，
    亦即撤銷改判部分）：
(一)公訴意旨略以：被告於九十八年九月二日二十時許，在上開
    白木屋店內，徒手毆打告訴人，致其受有左肩挫傷、右手腕
    挫傷之傷害，因認被告此部分涉犯刑法第二百七十七條第一
    項之傷害罪嫌云云。
(二)按犯罪事實應依證據認定之，無證據不得認定犯罪事實；無
    證據能力、未經合法調查之證據，不得作為判斷之依據，刑
    事訴訟法第一百五十四條第二項、第一百五十五條第二項分
    別定有明文。又不能證明被告犯罪或其行為不罰者，應諭知
    無罪之判決，復為刑事訴訟法第三百零一條第一項所明文規
    定。次按事實之認定，應憑證據，如未能發現相當證據，或
    證據不足以證明，自不能以推測或擬制之方法，為裁判基礎
    （最高法院四十年臺上字第八六號判例參照）。又認定犯罪
    事實，所憑之證據，雖不以直接證據為限，間接證據亦包括
    在內，然無論直接或間接證據，其為訴訟上之證明，須於通
    常一般之人均不致於有所懷疑，而得確信其為真實之程度者
    ，始得據之為有罪之認定，倘其證明尚未達到此一程度，而
    有合理性懷疑之存在時，即無從為有罪之認定，此亦有最高
    法院七十六年臺上字第四九八六號判例可資參照。再告訴人
    之告訴，本以使被告受刑事訴追為目的，故其陳述是否與事
    實相符，自應調查其他證據，以資審認，苟其所為攻擊之詞
    ，尚有瑕疵，則在此瑕疵未予究明以前，即不能遽採為斷罪
    之基礎（最高法院六十九年臺上字第一五三一號判決參照）
    。況刑事訴訟法第一百六十一條第一項亦規定，檢察官就被
    告犯罪事實，應負舉證責任，並指出證明之方法，是檢察官
    對於起訴之犯罪事實，應負提出證據及說服之實質舉證責任
    ，倘其所提出之證據，不足為被告有罪之積極證明，或其指
    出證明之方法，無從說服法院以形成被告有罪之心證，基於
    無罪推定之原則，自應為被告無罪判決之諭知，亦經最高法
    院著有九十二年臺上字第一二八號判例可資參照。
(三)本案公訴人認被告涉犯此部分傷害犯行，無非以被告之自白
    、證人即告訴人乙○○之指訴、天主教耕莘醫院診斷證明書
    等為主要依據。訊據被告堅決否認有為此部分之傷害犯行，
    辯稱：其並未於九十八年九月二日出手毆打告訴人等語。
(四)經查：證人乙○○於偵查及本院審理中固證稱被告有為此部
    分傷害犯行，然揆之天主教耕莘醫院九十八年九月二日診斷
    證明書（見偵查卷宗第十八頁），其上係載告訴人於九十八
    年九月二日急診時受有左肩部挫傷瘀腫之傷害，而天主教耕
    莘醫院九十八年九月三日診斷證明書（見偵查卷宗第十七頁
    ）則係載告訴人於九十八年九月三日急診時有左肩挫傷（瘀
    傷）、右手腕挫傷（無明顯外傷）之傷害，經本院向財團法
    人天主教耕莘醫院函詢告訴人九月二日、三日二次急診驗傷
    情形，該院函稱告訴人主訴被人打，於九月二日之驗傷已寫
    明，九月三日再次主訴被打，右腕有痛，但未見明顯之外傷
    ，究係新傷或舊傷，證據不明確，不能分清楚等情，有財團
    法人天主教耕莘醫院九十九年三月十一日耕醫病歷字第○九
    九○○○○六六三號函暨檢附之病歷影本等在卷可按，是公
    訴人所指告訴人受有右手腕傷害之部分，顯已與前開函文所
    稱無明顯外傷之情形有悖，而告訴人於九十八年九月三日急
    診時診斷時之左肩挫傷（瘀傷），亦無法證明係被告再次毆
    打告訴人所致之新傷，是本之罪證有疑，利歸被告之原則，
    應為有利於被告之認定。再證人甲○○於本院審理中固證稱
    於九十八年九月二日晚上七時、八時左右告訴人跑出白木屋
    北新店時，告訴人一直用手擋在印子那邊，就叫告訴人把手
    拿開讓伊看，就看到告訴人的手臂上有紅紅的印子，印象中
    告訴人是用右手擋在左上臂那裡等語（見本院九十九年六月
    一日審判筆錄），惟此與診斷證明書上所載告訴人之傷勢有
    所不符，顯亦不足執為不利於被告之認定。此外，本院復查
    無其他積極證據足資證明被告確有為此部分傷害告訴人之犯
    行，揆諸前揭說明及判例意旨，自難僅憑公訴人所提出之此
    等證據，遽論被告有公訴人指摘之此部分傷害犯行，不能證
    明其犯罪，聲請簡易判決處刑書雖認被告此部分所犯與前開
    論罪科刑之傷害罪部分有接續犯之一罪關係，然所謂接續犯
    者，係指數行為於同時同地或密切接近之時地實施，侵害同
    一之法益，各行為之獨立性極為薄弱，依一般社會健全觀念
    ，在時間差距上，難以強行分開，在刑法評價上，以視為數
    個舉動之接續施行，合為包括之一行為予以評價，較為合理
    者而言，此經最高法院著有八十六年臺上字第三二九五號判
    例可資參照，矧公訴人所指被告所犯此次傷害犯行與前開論
    罪科刑之傷害犯行間，犯罪時間業已間隔一日，且非在同一
    地點為之，應非屬接續犯，原審亦認非屬接續犯而分別論罪
    科刑，是此部分本院自為第一審判決而依法為被告無罪判決
    之諭知。原審未依前述證據詳加推敲，遽以論處被告此部分
    傷害罪刑，自有未當。被告以其未為此部分傷害犯行而指摘
    原判決此部分不當，非無理由，應由本院將原判決此部分及
    定執行刑部分均撤銷，另為被告此部分無罪判決之諭知。本
    院並就前開上訴駁回部分，定其應執行之刑及諭知易科罰金
    之折算標準。
據上論斷，應依刑事訴訟法第四百五十五條之一第一項、第三項
、第三百六十九條第一項前段、第三百六十八條、第三百零一條
第一項，刑法第五十一條第六款、第四十一條第一項前段，判決
如主文。
本案經檢察官鄭深元到庭執行職務。
中    華    民    國    99    年     6    月    15    日
                  刑事第十一庭  審判長法  官  劉方慈
                                      法  官  顧正德
                                      法  官  黃紹紘
以上正本證明與原本無異。
被告被訴於民國九十八年九月二日涉犯傷害罪部分，公訴人、被
告如不服本判決應於收受送達後十日內向本院提出上訴書狀，並
應敘述具體理由；其未敘述上訴理由者，應於上訴期間屆滿後二
十日內向本院補提理由書（均須按他造當事人之人數附繕本）「
切勿逕送上級法院」。告訴人或被害人如對於本判決不服者，應
具備理由請求檢察官上訴，其上訴期間之計算係以檢察官收受判
決正本之日期為準。
其餘部分，不得上訴。
                                      書記官   陳靜君
中    華    民    國    99    年    6     月    23    日
附錄本案論罪科刑所犯法條全文
刑法第二百七十七條
傷害人之身體或健康者，處三年以下有期徒刑、拘役或一千元以
下罰金。
犯前項之罪因而致人於死者，處無期徒刑或七年以上有期徒刑；
致重傷者，處三年以上十年以下有期徒刑。
刑法第三百零五條
以加害生命、身體、自由、名譽、財產之事，恐嚇他人致生危害
於安全者，處二年以下有期徒刑、拘役或三百元以下罰金。

司法院資訊處製作；財團法人民間司法改革基金會備份。
